【裁判字號】    99,易,2377
【裁判日期】    991008
【裁判案由】    妨害公務
【裁判全文】
臺灣板橋地方法院刑事判決              99年度易字第2377號
公  訴  人  臺灣板橋地方法院檢察署檢察官
被      告  甲○○
上列被告因妨害公務案件，經檢察官提起公訴（99年度偵字第
20047號），本院判決如下：
    主  文
甲○○於公務員依法執行職務時，當場侮辱，累犯，處拘役伍拾
伍日，如易科罰金，以新臺幣壹仟元折算壹日。
    事  實
一、甲○○前因公共危險案件，經臺灣士林地方法院於民國98年
    8 月17日以98年度士交簡字第810 號判決判處有期徒刑4 月
    確定，於99年2 月10日易科罰金執行完畢（本案構成累犯）
    。其因酒後情緒失控，於99年7 月16日凌晨2 時40分許，欲
    攜同其二幼女離開臺北縣樹林市○○路○段38號山佳派出所
    之際，竟基於侮辱公務員之犯意，在山佳派出所門口，回頭
    以左手指向派出所內，對於派出所內依法執行製作筆錄職務
    之警員丙○○辱罵「阿賢，我跟你講，好像臭俗仔（台語）
    」等語，旋為派出所內之員警當場逮捕。
二、案經臺北縣政府警察局樹林分局移送臺灣板橋地方法院檢察
    署檢察官偵查起訴。
    理  由
一、本判決後開所引用證人阮玉樹於警詢中之證詞，固屬傳聞證
    據，惟公訴人及被告就前揭審判外陳述之證據能力，於本院
    準備程序中均未予爭執，迄至言詞辯論終結前亦俱未再聲明
    異議。本院審酌上開證據資料製作時之情況，並無違法不當
    及證明力明顯過低之瑕疵，亦認為以之作為證據應屬適當，
    依刑事訴訟法第159 條之5 規定，認證人阮玉樹於警詢中之
    證詞有證據能力。
二、認定本案犯罪事實之證據及理由
(一)、訊據被告固坦承曾於前開時地以台語說出「阿賢臭俗仔」等
    語，惟否認有何侮辱公務員之犯行，辯稱：伊當時是在罵伊
    二女兒邱筠筑，邱筠筑之外號是「臭賢」，因為當時伊從派
    出所要返家，伊女兒邱筠筑走路比較慢，因此伊才在門外罵
    伊女兒邱筠筑，伊說上開話語並非針對丙○○，伊亦無侮辱
    警員之意思等語。
(二)、經查：
  1.被告前揭犯罪事實，業據證人丙○○於本院審理中到庭具結
    證稱：被告99年7 月16日凌晨，被告帶同他2 個小孩在派出
    所內，伊不知被告到派出所之目的。當天被告有喝酒，在派
    出所內大聲喧嘩，伊則在山佳派出所內製作其他案件之筆錄
    ，伊要印製筆錄時，走到印表機旁，看到被告往門口走，出
    去之後又回頭用台語罵一句「阿賢臭俗仔」，伊知道被告有
    看著伊，有沒有用手指伊不太記得，伊同事就出去把被告拉
    進來。被告平常稱呼伊「阿賢」等語明確（見本院99年9 月
    24日審判筆錄）；核與證人乙○○於本院審理中證述：99年
    7 月16日凌晨伊在山佳派出所內辦公文，當天被告有帶2 名
    女兒來到派出所找警員魏瑞隆，因為魏瑞隆先前受理被告之
    案件，被告一直申訴魏瑞隆。被告來到派出所後，有與伊爭
    辯及副所長發生爭吵，之後被告要離開時，在派出所門外對
    正在製作筆錄之警員丙○○辱罵「阿賢你這個臭俗仔」，因
    之前丙○○有幫魏瑞隆買東西被被告看到，被告就看不起警
    察。當時被告講話的聲音很大聲，伊聽到後就與所長衝出去
    ，告知權利並逮捕被告，被告平日稱呼丙○○「阿賢」等情
    （見同上審判筆錄）及證人阮玉樹於警詢中證稱：99年7 月
    16日凌晨2 時40分左右，伊在山佳派出所內製作筆錄，被告
    在派出所內大吵大鬧，並以台語「阿賢，你這個臭俗仔」辱
    罵派出所內幫伊製作筆錄之警員丙○○，伊看見警察宣讀權
    利並當場將他逮捕等語（見偵查卷第5 頁）相符。
  2.又被告於99年7 月16日凌晨，原在山佳派出所內大聲咆哮，
    嗣攜同2 名幼女走出派出所門口，被告先行走下門口前之階
    梯，一名幼童緊跟被告之後，另一名幼童因下階梯較為緩慢
    ，被告大聲促命該幼童快點並折返階梯處接應該幼童下階梯
    ，此時被告右手牽該幼童，左手指向派出所內，以台語說「
    阿賢…我跟你講，好像臭俗仔」等情，復經本院當庭勘驗卷
    附現場錄影光碟無誤，有本院99年9 月24日審判期日所製作
    之勘驗筆錄在卷可考，經核上開經過，亦與證人丙○○、乙
    ○○、阮玉樹前開證述之情節大致相合。再衡諸一般社會大
    眾之認知及用語習慣，「臭俗仔」係蘊有鄙視、輕蔑或貶損
    他人人格之意涵，足見被告確有於前開時地，以上揭言語侮
    辱在派出所內值勤之警員丙○○之情事。
  3.被告固執前詞置辯，惟經本院勘驗前開現場錄影畫面（卷附
    光碟P0000000號檔案）可知，被告於攜同2 名幼女離開派出
    所之時，其中一名女童因下階梯速度較為緩慢，未緊跟被告
    身後，被告遂大聲催促並折返接應該女童，是被告辯稱當時
    其要從派出所返家，其二女兒邱筠筑走路較慢等語，雖非子
    虛。然被告以台語辱罵「阿賢，我跟你講，好像臭俗仔」之
    話語時，其已折返站在其女兒身邊，右手牽女童，左手指向
    派出所內，是由被告辱罵上開話語時之肢體動作觀之，被告
    辱罵之對象，應非站立於其身旁之女兒，而係其手指方向之
    派出所內警員。再佐以證人丙○○於本院審理中明確指稱被
    告辱罵前開話語時，被告之視線乃注視在丙○○身上，被告
    於99年9 月24日本院審理中，亦自承其平日係稱呼丙○○「
    阿賢」（見同上審判筆錄），俱徵被告辱罵之對象，確係警
    員丙○○無訛，被告前揭所辯，無非事後卸責之詞，不足採
    信。
(三)、綜前，本件事證明確，被告犯行至堪認定。
三、核被告所為，係犯刑法第140 條第1 項之於公務員依法執行
    職務時當場侮辱罪。又被告有如事實欄所述之犯罪科刑執行
    情形，有臺灣高等法院被告前案紀錄表在卷為據，其於有期
    徒刑執行完畢後5 年內，故意再犯本件有期徒刑以上之罪，
    為累犯，應依刑法第47條第1 項之規定加重其刑。爰審酌被
    告以言語侮辱依法執行職務之公務員，無視國家法治，且對
    公務員值勤威信造成相當危害，犯罪後復未知悔改，一再飾
    詞否認，並兼衡其素行、生活狀況、犯罪之動機、手段、情
    節等一切情狀，量處如主文所示之刑，並諭知易科罰金之折
    算標準，以資懲儆。
據上論斷，應依刑事訴訟法第299 條第1 項前段，刑法140 條第
1 項、第47條第1 項、第41條第1 項前段，刑法施行法第1 條之
1， 判決如主文。
本案經檢察官鄭淑壬到庭執行職務。
中    華    民    國    99    年    10    月    8    日
                  刑事第十九庭  法  官 吳佳穎
以上正本證明與原本無異
如不服本判決應於送達後10日內向本院提出上訴狀
                                書記官  黃炎煌
中    華    民    國    99    年    10    月    11   日
附錄本案論罪科刑法條全文：
中華民國刑法第140條（侮辱公務員公署罪）
於公務員依法執行職務時，當場侮辱，或對於其依法執行之職務
公然侮辱者，處6 月以下有期徒刑、拘役或1 百元以下罰金。
對於公署公然侮辱者亦同。

司法院資訊處製作；財團法人民間司法改革基金會備份。
